---
title: "Çalışma 1"
---
```{r}

## (a) Video özeti

## Veri Bilimi ve Endüstri Mühendisliği Üzerine Sohbetler - Mustafa Baydoğan & Erdi Daşdemir**

## Doç. Dr. Mustafa Gökçe Baydoğan ve Dr. Erdi Daşdemir'in gerçekleştirdiği bu söyleşi, veri bilimi ve endüstri mühendisliği alanlarının kesişim noktalarını ve bu alandaki kariyer fırsatlarını inceliyor. Söyleşi boyunca, veri biliminin karar verme süreçlerini nasıl optimize ettiği, problem çözme yeteneklerini nasıl güçlendirdiği ve çeşitli endüstriyel süreçlerde nasıl verimlilik artışı sağladığı somut örneklerle açıklanıyor. Özellikle, veri analizinin maliyet düşürme ve verimlilik artırma gibi kritik konulardaki katkıları detaylandırılıyor. Geleneksel öğrenme ve derin öğrenme yöntemleri arasındaki farklar ve bu yöntemlerin uygulamalı örnekleri de ele alınıyor. Tahmin modellerinin doğruluğunun karar verme süreçlerindeki önemi, uygulamalı örnekler üzerinden açıklanıyor. Söyleşi, Doç. Dr. Mustafa Gökçe Baydoğan'ın, veri bilimi ve endüstri mühendisliği alanlarında kariyer hedefleyen öğrencilere yönelik tavsiyeleriyle sona eriyor. ```

```
=======
Doç. Dr. Mustafa Gökçe Baydoğan ve Dr. Erdi Daşdemir'in gerçekleştirdiği bu söyleşi, veri bilimi ve endüstri mühendisliği alanlarının kesişim noktalarını ve bu alandaki kariyer fırsatlarını inceliyor. Söyleşi boyunca, veri biliminin karar verme süreçlerini nasıl optimize ettiği, problem çözme yeteneklerini nasıl güçlendirdiği ve çeşitli endüstriyel süreçlerde nasıl verimlilik artışı sağladığı somut örneklerle açıklanıyor. Özellikle, veri analizinin maliyet düşürme ve verimlilik artırma gibi kritik konulardaki katkıları detaylandırılıyor. Geleneksel öğrenme ve derin öğrenme yöntemleri arasındaki farklar ve bu yöntemlerin uygulamalı örnekleri de ele alınıyor. Tahmin modellerinin doğruluğunun karar verme süreçlerindeki önemi, uygulamalı örnekler üzerinden açıklanıyor. Söyleşi, Doç. Dr. Mustafa Gökçe Baydoğan'ın, veri bilimi ve endüstri mühendisliği alanlarında kariyer hedefleyen öğrencilere yönelik tavsiyeleriyle sona eriyor.
>>>>>>> 77b43b089e64dc03f78a19ea86cf83ef29a0636f

## (b) Fonksiyonlar ve Döngüler ile Verileri Özetleme

```{r}

library(dslabs)  # dslabs paketi
library(knitr)  # kable fonksiyonu 
data(mtcars)  # mtcars veri seti 
print(mtcars) # mtcars içeriğini gösterir

# Özel Özet Fonksiyonu:

my_summary_stats <- function(x) {
  c(
    Ortalama = mean(x, na.rm = TRUE),
    Medyan = median(x, na.rm = TRUE),
    StandartSapma = sd(x, na.rm = TRUE),
    Minimum = min(x, na.rm = TRUE),
    Maksimum = max(x, na.rm = TRUE)
  )
}

# Fonksiyonu Döngü Kullanarak Uygulama:

# Özet listesi

summary_list <- list()

# Fonksiyonu döngü ile kullanma:
for (col_name in names(mtcars)) {
  column <- mtcars[[col_name]]
  if (is.numeric(column)) {
    stats <- my_summary_stats(column)
    summary_list[[col_name]] <- stats
  }
}
apply(mtcars, 2, mean)
apply(mtcars, 2, median)
apply(mtcars, 2, sd)
apply(mtcars, 2, min)
apply(mtcars, 2, max)

summary_df <- as.data.frame(do.call(rbind, summary_list))

print (summary_df)

# apply fonksiyonu ile alternatif yaklaşım:
table_summary <- sapply(mtcars, function(col) {
  if (is.numeric(col)) unlist(my_summary_stats(col))
})
print(table_summary)

# dslabs paketini yükleme ve na_example veri seti ile çalışma:
library(dslabs)
data("na_example")

# NA değerlerinin sayısını hesapla
na_count <- sum(is.na(na_example))
cat("NA Sayısı:", na_count, "\n")

# NA değerlerini 2025 ile değiştirme
cleaned_data <- ifelse(is.na(na_example), 2025, na_example)

# Güncellenmiş veri setinin artık eksik değer içermediğini gösteme
na_after_cleaning <- sum(is.na(cleaned_data))
cat("Temizlendikten Sonra NA Sayısı:", na_after_cleaning, "\n")

# 2025 değerinin veri seti içinde kaç kez geçtiğini raporlama
count_2025 <- sum(cleaned_data == 2025)
cat("2025 Değeri Kaç Kez Geçiyor:", count_2025, "\n")

# BONUS mtcars veri seti ile çalışma
library(ggplot2)
install.packages("ggplot2")
library(tidyverse)
library(dslabs)
data("mtcars")

# Histogram: mtcars veri setindeki mpg değişkeninin dağılımı
ggplot(mtcars, aes(x = mpg)) + 
  geom_histogram(binwidth = 2, fill = "green", color = "grey") + 
  ggtitle("MPG Histogram") + 
  theme_minimal()

# Kutu grafiği: mtcars veri setindeki hp değişkeni için
ggplot(mtcars, aes(y = hp)) + 
  geom_boxplot(fill = "yellow", color = "grey") + 
  ggtitle("HP Kutu Grafiği") + 
  theme_minimal()

# Dağılım grafiği: mpg ve hp değişkenleri arasında
ggplot(mtcars, aes(x = mpg, y = hp)) + 
  geom_point(color = "pink") + 
  ggtitle("MPG vs HP Dağılım Grafiği") + 
  theme_minimal()

```
